【裁判字號】    97,上易,1113
【裁判日期】    970630
【裁判案由】    竊盜
【裁判全文】
臺灣高等法院刑事判決                97年度上易字第1113號
上  訴  人  臺灣桃園地方法院檢察署檢察官
被      告  丙○○
                    （另案於台灣桃園監獄執行中）
上列上訴人因被告竊盜案件，不服臺灣桃園地方法院97年度易字
第119號，中華民國97年3月31日第一審判決（起訴案號：臺灣桃
園地方法院檢察署96年度偵字第30479 號），提起上訴，本院判
決如下：
    主  文
上訴駁回。
    理  由
一、本案經本院審理結果，認原審以檢察官所舉證據尚不足認被
    告丙○○有起訴事實附表編號8之竊盜犯行，依法諭知無罪
    判決（被告尚有數次竊盜罪，經原審於民國97年3月3日以同
    一判決判處應執行有期徒刑3年2月確定），其認事用法，核
    無不當，應予維持，並引用原審判決書所記載之理由（如附
    件）。
二、檢察官上訴意旨略以：證人即警員柯建同證述，被害人甲○
    ○之警詢筆錄完全依其陳述製作，而甲○○警詢筆錄記載「
    依竊嫌丙○○向我及警方人員供稱，他向我住處所竊取之新
    台幣2萬3千元，已被竊嫌花用殆盡，女用戒指1枚及2顆印章
    ，已遭丙○○丟棄未能找回」等語，可知被告確實有犯本件
    竊盜，尚難以未查獲贓證物，即採信被告辯詞，逕為其有利
    之認定。爰依法上訴請求撤銷云云。
三、經查：甲○○雖於警詢中證稱，被告曾向其坦承該次竊盜犯
    行。然被告辯稱：其不知刑法修正後已改為一罪一罰，為求
    交保，遂於警詢、偵查中包裹坦承所有竊盜犯行，於法院為
    羈押訊問時，即否認本件竊盜犯行等語，核與警詢、偵查及
    羈押訊問筆錄所載相符。且證人柯建同證稱：製作甲○○警
    詢筆錄而詢問被告時，被告否認本件竊盜犯行，伊載被告前
    往查證另被害人乙○○遭竊案件時，刻意繞道前往甲○○住
    處，被告亦否認為本件竊盜犯行等語。以被告坦承其餘10件
    竊盜犯行，遭原審分別判刑，並定應執行刑3年2月（另含恐
    嚇取財罪），被告未提起上訴而確定，刻正執行中，有本院
    被告前案紀錄表在卷為憑，尚無庸堅決否認本件之理。則其
    辯稱因誤認所為10餘次竊盜犯行均屬刑法修正前之連續犯，
    始坦承本件竊盜犯行云云，即非無可能。則本件除被告警詢
    、偵查時之自白外，尚乏其他證據足認該自白與事實相符，
    原審為其無罪之諭知，核無違誤。檢察官提起上訴，並未提
    出有其他積極證據，供本院調查審酌，仍執前詞指摘原判決
    ，應認其上訴為無理由，予以駁回。
據上論斷，應依刑事訴訟法第373條、第368條，判決如主文。
本案經檢察官覃正祥到庭執行職務。
中    華    民    國    97    年    6     月    30    日
                  刑事第二庭審判長法  官  呂丹玉
                                  法  官  林恆吉
                                  法  官  李麗玲
以上正本證明與原本無異。
不得上訴。
                                  書記官  廖婷璇
中    華    民    國    97    年    7     月    1     日
附件
臺灣桃園地方法院刑事判決               97年度易字第119號
公  訴  人  臺灣桃園地方法院檢察署檢察官
被      告  丙○○  男  21歲（民國○○年○月○日生）
                    身分證統一編號：Ｚ000000000號
                    住桃園縣楊梅鎮○○街45號
                    居桃園縣楊梅鎮○○街78-2號7樓
                    （現羈押於臺灣桃園看守所）
上列被告因竊盜案件，經檢察官提起公訴（96年度偵字第30479
號），本院判決如下：
    主  文
丙○○無罪。
    理  由
一、程序部分：按除簡式審判程序、簡易程序及刑事訴訟法第37
    6 條第1 款、第2 款所列之罪之案件外，第一審應行合議審
    判，刑事訴訟法第284 條之1 定有明文；而刑法第320 條、
    第321 條之竊盜罪，為刑事訴訟法第376 條第2 款所列之罪
    ，是本件被告丙○○經檢察官起訴涉犯刑法第320 條、第32
    1 條之竊盜罪案件，依前揭規定，即屬應行合議審判之例外
    ，自得由本院以獨任法官之法院組織行本案通常審判程序，
    合先敘明。
二、公訴意旨略以：被告丙○○前於民國96年間因犯竊盜案件，
    經北部軍事法院於96年9 月14日判處有期徒刑8 月，緩刑2
    年確定，詎仍不知悔改，意圖為自己不法之所有，於96年11
    月12日上午11時30分許，至桃園縣楊梅鎮信員本里5 鄰員笨
    27之1 號甲○○住處，或以不詳之方式，或以客觀上足以危
    害人生命、身體安全而可供兇器使用之鋸片，竊取甲○○所
    有置於上址之現金新臺幣（下同）23,000元、女用戒指1 枚
    等物，因認被告丙○○涉犯刑法第320 條第1 項普通竊盜罪
    嫌或同法第321 條第1 項第3 款之攜帶兇器竊盜罪嫌云云。
三、公訴意旨認被告丙○○涉犯前揭竊盜罪嫌，無非係以(1)被告
    丙○○於警詢及偵查中之供述、(2)被害人甲○○於警詢之指
    述為其主要論據。
四、按犯罪事實應依證據認定之，無證據不得認定犯罪事實，刑
    事訴訟法第154 條第2 項定有明文。又檢察官就被告犯罪事
    實，應負舉證責任，並指出證明之方法，刑事訴訟法第161
    條第1 項亦有明文規定。因此，檢察官對於起訴之犯罪事實
    ，應負提出證據及說服之實質舉證責任。再刑事訴訟法上所
    謂認定犯罪事實之證據，係指足以證明被告確有犯罪行為之
    積極證據而言，該項證據必須適合於被告犯罪事實之認定，
    始得採為斷罪之資料（最高法院69年臺上字第4913號判例意
    旨參照）。如未能發現相當證據，或證據不足以證明，自不
    能以推測或擬制之方法，以為裁判基礎（最高法院40年臺上
    字第86號判例意旨參照）。而認定犯罪事實所憑之證據，無
    論係直接證據或間接證據，其為訴訟上之證明，須於通常一
    般之人均不致有所懷疑，而得確信其為真實之程度者，始得
    據為有罪之認定，倘其證明尚未達到此一程度，而有合理之
    懷疑存在，本諸無罪推定原則，自應為被告無罪之諭知（最
    高法院76年臺上字第4986號判例意旨、92年度臺上字第2570
    號判決意旨參照）。
五、訊據被告丙○○堅詞否認有何竊盜犯行，辯稱：這件不是伊
    偷的，警察有帶伊到桃園縣楊梅鎮信員本里5 鄰員笨27 之1
    號被害人甲○○住處現場去看過，伊確定伊沒有到過那裡行
    竊過，伊有當場跟帶伊去的警察說這筆不是伊做的，被害人
    甲○○當初也有到警察局來，他說他家的窗戶有被破壞，並
    說小偷是從2 樓進入，但伊行竊的案件，伊未曾破壞過窗戶
    而且伊都是從1 樓進入，且被害人甲○○說他是白天被偷，
    但伊偷東西都是在凌晨，且伊都是用走路去偷，伊未曾走到
    桃園縣楊梅鎮信員本里那麼遠的地方，伊確定這筆不是伊偷
    的。是在做警詢筆錄之前，警察跟伊講好，警察說反正伊都
    這麼多條了，再承認一條也沒差，是警察叫伊承認的，但實
    際上這件不是伊偷的，當時伊會承認是因為伊不知道一罪一
    罰，後來在羈押訊問庭時，伊就告訴法官，除了這件真的不
    是伊偷的，其他的竊案伊都承認，甲○○這件真的不是伊偷
    的等語（見本院卷第12、13、24、26、27、86、87頁）。
六、經查：
  (一)被害人甲○○置於桃園縣楊梅鎮信員本里5 鄰員笨27之1 號
    住處內之現金23,000元、女用戒指1 枚等財物，於96年11月
    12日上午11時30分許遭竊一節，業據證人即被害人甲○○於
    警詢中陳述在卷可稽（見偵查卷第48、49頁），是被害人甲
    ○○於上開時、地遭竊之事實，固堪認定。
  (二)惟被害人甲○○並未目睹竊嫌面貌，亦據證人甲○○於警詢
    中陳述在卷，核與證人即製作被害人甲○○警詢筆錄之警員
    柯建同於本院審理時結證相符（見偵查卷第48、49頁，本院
    卷第84頁），是自難僅以甲○○指述遭竊一節，即遽臆測係
    屬被告所為。而警在甲○○因遭竊報案後，始終未能在竊案
    現場採集任何足以認定被告曾經到場之指紋、毛髮等資料供
    證，已無從證明被告曾至該址過，更遑論證明至該處行竊者
    即係被告；另警於桃園縣楊梅鎮○○街78-2號7 樓被告租屋
    處所起獲大量贓物中，查無任何屬於甲○○遭竊之物品一情
    ，亦經證人柯建同於本院審理時結證稱：當時甲○○這件，
    所長叫伊製作甲○○的警詢筆錄，當時伊有先隻身前往甲○
    ○住處找甲○○，要甲○○到警局來指認在被告租屋處起獲
    的贓物中，有沒有屬於他的遭竊的物品，但甲○○到警局來
    指認後，說都沒有他遭竊的東西等語在卷（見本院卷第84頁
    ）；是以，綜觀本案卷證資料，即無足夠積極證據證明被告
    行竊甲○○之財物，則被告是否有公訴人所指上開竊盜犯行
    ，尚乏足夠之證明。
  (三)公訴人雖以被告於警詢及檢察官訊問時之自白為證，然此嗣
    為被告所否認，並辯稱：伊在警察局這樣說，是因為警察在
    派出所告訴伊，說伊已經偷那麼多件了，再多承認這一件也
    沒有差別，還說被害人到警局不會控告伊，所以伊就承認，
    但實際上這件根本不是伊做的，警察解送伊至檢察官處時，
    伊心想如果全部都承認，可能會獲得交保，實際上伊根本沒
    有偷甲○○這件，但伊為獲交保，還是向檢察官承認，後來
    ，當天在檢察官問完伊後，伊在法官訊問時，伊就有告訴法
    官實情，伊告訴法官說甲○○這件不是伊偷的等語（見本院
    卷第90至91頁）；（法官問：你有無在96年11月12日在桃園
    縣楊梅鎮信員本里5 鄰員笨27之1 號行竊？）沒有，這件不
    是伊偷的，這筆是警察叫伊一起承認的，這個被害人當時有
    到警局來，他說他家的窗戶被破壞，但伊行竊的案子中從未
    有破壞窗戶的情形，被害人還說他是白天的時候被偷，但伊
    行竊的案子，都是在凌晨時候偷東西，而且伊偷東西都是用
    走路去偷，伊從來沒有走到信員本里員笨那麼遠的地方，伊
    確定這筆不是伊偷的等語（見本院卷第12、13頁）；（法官
    問：你有無在96年11月12日上午11時30分到桃園縣楊梅鎮信
    員本里5 鄰員笨27之1 號行竊甲○○的財物？）沒有；（法
    官問：你於警詢及偵訊時均有自白上開竊盜犯行，何以如此
    ？）因為在警局時，警察跟伊說反正伊都那麼多條了，再承
    認一條也沒差，伊在警詢、偵查中就承認，但當時伊並不知
    道是一罪一罰，事實上這件真的不是伊偷的，伊在當天就有
    跟法官說等語（見本院卷第24頁）；核與被告於96年12月10
    日本院羈押訊問時所供：（法官問：你在檢察官偵訊中所言
    是否實在？）警察局移送報告書編號七楊梅鎮員笨的被害人
    （即甲○○）陳述他家是在2 樓遭竊，小偷是從2 樓進入，
    但伊根本沒有到員笨去行竊過，且伊行竊的案子都是從1 樓
    進入，其餘陳述記載實在等語（見本院96年度聲羈字第1040
    號卷第8 頁）相符；再觀諸證人即查獲員警柯建同於本院審
    理時具結證述：所長告訴伊被告有承認偷甲○○這件，要伊
    做甲○○的警詢筆錄，但伊做甲○○筆錄的時候，伊有問被
    告，被告就回答說他沒有去那邊偷，伊就問被告說，到底是
    有還是沒有到甲○○住處偷，被告就回答說應該是沒有到甲
    ○○住處偷，伊問他員本里（即甲○○住處）這件，你究竟
    有沒有去偷，被告就想了一下，說他應該是沒有去，伊對被
    告說，確定有還是沒有，被告說應該是沒有，後來，伊依所
    長的指示，搭載被告去溫勝源住處去找另一位被害人乙○○
    遭竊的手錶時，途中伊有刻意繞到甲○○住處去，伊停車沒
    有下車，叫被告從車內往外看甲○○的住處，然後再繼續開
    往溫勝源的住處，被告就在車上告訴他，這件他好像沒有做
    等語（見本院卷第86頁），可見被告於警詢中，亦已明確表
    明本案並非伊所行竊；併衡以被告於警詢、偵查中自白之情
    節，始終未能陳明行竊之手法、犯案過程等具體情節（見偵
    查卷第23、87頁），則被告在警詢、偵查中縱曾有自白行竊
    甲○○等語，惟仍乏其他必要之證據可供察實，其是否確與
    事實相符，顯非無疑。又被告經警查獲另案10件竊案（業經
    本院判處應執行有期徒刑3 年2 月確定）行竊之地點，均在
    被告戶籍所在之桃園縣楊梅鎮○○街附近有地緣關係之處，
    與本案遭竊地點桃園縣楊梅鎮信員本里5 鄰員笨27之1 號相
    差甚遠，而甲○○指訴遭竊之時間上午11時30分許，亦與被
    告經警查獲另案10件竊案之行竊時間均在凌晨1 至3 時許一
    情迥異，此有證人即被害人甲○○於警詢之陳述在卷可稽（
    見偵查卷第49頁），及被告另案10件竊案之被害人指述等卷
    證資料在卷可佐（見偵查卷第27至46、50至55頁），則甲○
    ○遭竊一案，是否為被告所為，顯屬可疑。況被告就公訴人
    同時起訴之其餘10件竊盜犯行均已坦認不諱，並經本院判處
    應執行有期徒刑3 年2 月，有本院判決書1 件在卷可稽（見
    本院卷第52至58頁），則若非被告並未行竊甲○○，而遭冤
    枉，衡情被告既已經坦承公訴人同時起訴之其餘10件竊盜犯
    行，且就該案之詳細情節供承綦詳在卷（見本院卷第9 至15
    、24、25、31至36頁），豈會有單就甲○○遭竊一案如此一
    再爭執之理。另被告之自白不得作為有罪判決之唯一證據，
    並應調查其他證據，以察其是否與事實相符，此觀諸刑事訴
    訟法第156 條第1 項、第2 項之規定自明，是亦難僅以此具
    有瑕疵且無佐證之單一自白，而遽認被告犯罪。
七、綜上論述，公訴人所舉之證據均不能證明被告有何竊取甲○
    ○財物之行為，尚難以該罪相繩。此外，復查無其他證據足
    認被告有何本案竊盜犯行，自應諭知其無罪之判決。
據上論斷，應依刑事訴訟法第301 條第1 項，判決如主文。
本案經檢察官翁春鈴到庭執行職務。
中    華    民    國    97    年    3     月    31    日
                  刑事第九庭    法  官  蘇琬能
上正本證明與原本無異。
如不服本判決，應於判決送達後10日內向本院提出上訴狀（應附
繕本），上訴於臺灣高等法院。
                                書記官  許家慧
中    華    民    國    97    年    4     月    7     日


司法院資訊處製作；財團法人民間司法改革基金會備份。
